行　政　法　院　判　決　　　　　　　　　　　　　　八十八年度判字第五○三號
　　再 審原 告　正圓建設股份有限公司
　　　　　　　　　　　　　　　.
　　代　表　人　甲○○
　　再 審被 告　高雄縣稅捐稽徵處
右當事人間因營業稅事件，再審原告對本院中華民國八十七年七月十七日八十七年度
判字第一四四五號判決，提起再審之訴，本院判決如左︰
　　主  文
再審之訴駁回。
　　事  實
緣再審原告於民國八十一、八十二年間興建房屋，未向實際交易對象取得合法憑證，
卻持出借牌照營造廠商良基營造有限公司（以下簡稱良基公司）所開立之統一發票十
六張，金額合計新台幣（下同）二四、七六一、九○三元，稅額一、二三八、○九七
元，充作進項憑證，申報扣抵銷項稅額，案經財政部臺灣省南區國稅局查獲，移由再
審被告核定補徵營業稅一、二三八、○九七元。再審原告不服，申請復查，未獲變更
，乃循序提起行政訴訟，經本院以八十六年度判字第三○四六號判決：「再訴願決定
、訴願決定及原處分均撤銷。」再審被告以該判決有行政訴訟法第二十八條第一款再
審原因，對之提起再審之訴，經八十七年度判字第一四四五號判決（原判決）將該判
決予以廢棄，再審原告對之不服，復以原判決具有同法第二十八條規定事由，提起再
審之訴，茲摘兩造訴辯意旨於次：
再審原告起訴意旨略謂︰按行政訴訟再審之訴之提起以具有行政訴訟法第二十八條之
規定者為限，其第一款所謂「適用法規顯有錯誤」，係指該判決適用之法規與該案應
適用之現行法規相違背，或與解釋判例有所牴觸者而言，至於法律上見解之歧異，縱
有爭執，要難謂為適用法規錯誤，而據為再審之理由，惟前判決未依鈞院六十二年判
字第六一○號判例見解駁回再審被告再審之訴，顯有違誤，且於理由項下主張「前判
決並非判例，無拘束效力，且認前判決顯有不適用營業稅法第十九條第一項第一款規
定」。前判決之理由自始即明示營業稅法第十九條第一項第一款之規定，進而論述財
政部八十三年七月九日台財稅第八三一六○一三七一號函，及司法院釋字第三三七號
解釋之意旨，最後推論營業稅法第十九條規定之本旨並進而適用本案，何來前判決顯
有不適用營業稅法第十九條第一項第一款規定之情事。再則，再審被告於前再審之訴
之法律主張僅止於法律上見解之歧異，依判例並不構成再審理由。二、再審之訴係屬
法律審，非有行政訴訟法第二十八條規定之理由不得為之。有關事實之認定非屬構成
再審理由。本案之事實認定已於前判決認定，並認稽徵機關負證明之責。判決於判決
書又重述再審被告之主張，並進而認為再審原告未舉證證明交易過程及支付價款情形
，不無違誤。三、原判決理由又稱：良基公司既屬出借牌照廠商，其縱申報上開統一
發票之營業稅，亦係以「虛偽不實之進項憑證」申報扣抵上開統一發票之銷項稅額，
「以虛抵虛」，其是否有繳納上開統一發票稅款「不無疑問」。判決理由豈可以疑問
為之。顯見原判決不明營造廠承包工程轉發包下游廠商之事實及營業稅進出貨成本營
業稅申報互抵之原理。營業稅之課徵，依原判決認為加值型營業稅係就各個銷售階段
之加值額分別予以課稅以多階段銷售稅，各銷售階段之營業人皆為營業稅之納稅義務
人。故原判決前後之判決理由對加值型營業稅之見解並不一致，且前判決已依營業稅
之本質進而申論司法院釋字第三三七號理由之意旨，闡明營業稅法第十九條第一項第
一款規定之本質，可見見解違誤者是原判決而非前判決。四、於再審被告之主張財政
部七十八年八月三日台財稅第七八○一九五一九三號函釋「營業人無銷貨事實出售發
票牟取不法之利益，非屬營業稅課徵之標的，免予課徵營業稅」；同部七十九年八月
三十日台財稅第七八○四五八四六一號函釋「出借牌照營造廠商對所虛開之發票，縱
有報繳營業稅，亦屬誤報誤繳性質，該營造廠代他人所開立之發票，如已報繳營業稅
捐，應俟有關主管稽徵機關補徵稅額徵起後退還」，係針對以出售發票牟取不法利益
之行為態樣所為之函釋，本案再審原告並未向良基公司購買發票，故不應適用此解釋
。
再審被告答辯意旨略謂︰鈞院八十七年度判字第一四四五號判決已就再審原告取得非
實際交易對象良基公司之統一發票，扣抵銷項稅額之違章事實詳加審究，並就本案原
處分依營業稅法第十九條第一項第一款規定補徵再審原告營業稅之合法性即營業人雖
有進貨事實，惟不依規定取得交易對象開立之進項憑證，而取得非交易對象開立之進
項憑證，申報扣抵銷項稅額時，可否補徵營業稅之法律問題，業經鈞院八十七年七月
份第一次庭長評事聯席會議決議採應補徵營業稅之見解加以說明，既無再審原告所謂
認定事實有誤之情形，亦無所適用法規與應適用法規相違背，或與解釋判例相牴觸之
情形，縱令該判決之論斷，與再審原告之認知有所差距，亦屬法律見解歧異之問題，
非適用法規錯誤，況再審原告狀陳理由，純係就法律上見解，自作主張，尤非可採。
本件原判決既無行政訴訟法第二十八條各款之再審事由，再審原告據以提起本件再審
之訴，顯無理由，請駁回其訴等語。
　　理  由
按行政訴訟法第二十八條第一款所謂「適用法規顯有錯誤者」，係指原判決所適用之
法規與該案應適用之現行法規相違背或與解釋判例有所牴觸者而言，至於法律上見解
之歧異，再審原告縱有爭執，要難謂為適用法規錯誤，而據為再審之理由。查原判決
認再審被告補徵再審原告前揭營業稅為無違誤，乃廢棄前判決並駁回再審原告在前程
序之訴，係以：「我國現行加值型營業稅係就各個銷售階段之加值額分別予以課稅以
多階段銷售稅，各銷售階段之營業人皆為營業稅之納稅義務人。營業人雖有進貨事實
，惟如不依規定取得交易對象開立之進項憑證，而取得非交易對象開立之進項憑證，
申報扣抵銷項稅額時，該項已申報扣抵之營業稅額顯未依法繳納，仍應依營業稅法第
十九條第一項第一款規定，就其取得不得扣抵憑證扣抵銷項稅額部分，追補稅款。此
與該非交易對象是否已按其開立發票之金額繳納營業稅無關。再審原告於八十一、八
十二年間興建房屋，取得良基公司開立之ＱＡ00000000號等十六張統一發票
，銷售額合計二四、七六一、九○三元，稅額一、二三八、○九七元，充作進項憑證
，申報扣抵銷項稅額，有財政部財稅資料中心產出之專案申請調檔統一發票查核清單
可憑。而良基公司係法務部調查局「清塵專案」所查獲之出借牌照廠商之一，據良基
公司實際負責人徐榮助於八十二年七月三十日在該局所製作之調查筆錄中坦承指出：
『良基營造有限公司於民國七十六年成立，於民國七十八年初即開始從事出租牌照給
建商及個體承造人作為取得建築執照及使用執照之用途。』、『良基營造借牌之計價
方式原本除收取營業稅五之外，另收取○．八的佣金（以工程造價計算），但目
前已提高佣金費用為二．五。』、『貴站提示之上述依法扣押物．．．確係良基公
司出借牌照給建商及個體承造人而簽訂之工程合約書，並開立發票給借牌之客戶，且
由公司會計記載所有向良基公司借牌客戶資料，據以收取借牌費用及向借牌客戶對帳
之用』。另證人詹碧惠亦於八十二年七月二十九日供稱：『我係於八十年七月進入良
基公司．．．實際從事業務約在七十九年間。其實際從事之業務為借牌予承建廠商或
個人。』、『良基公司借牌之計價方式分包工不包料及包工包料兩種，包工不包料按
工程造價三成計價，以合約為準（以開立發票為準），若開立發票彼此互抵，工程若
已告一段落收完工款仟分之八計算此係代工部分；至於包工包料（全額）計價則按工
程造價全額計價以合約為準，額外收營造費百分之二點五至百分之三。』、『因實際
承建者本身沒有甲級營建牌照，故向良基等營造公司借牌．．．』並有台灣高等法院
高雄分院八十五年度上訴字第八六七號刑事判決亦指出：徐榮助自八十年底至八十一
年底間，原係實際負責良基公司之經營者，林明富任經理，於八十一年十二月間將良
基公司以九百萬元之代價轉讓林明富介紹之張偉德．．．等情，顯見良基公司係專門
出借牌照之營造廠商，並未實際從事營繕工程，自亦非再審原告之實際交易對象。至
台灣台中地方法院八十年度訴字第二九○四號刑事判決係以徐榮助（係良基公司實際
負責人）涉有逃漏稅捐及幫助逃漏稅捐之犯行與台灣高雄地方法院檢察署檢察官先行
起訴部分具有裁判上一罪之關係為由，依法為不受理之諭知，並未就實體審究。佐以
徐榮助既已對良基公司從事出借牌照之事實坦承不諱，再審原告執詞主張系爭工程由
良基公司承包，而就交易過程及支付價款情形皆未能舉證，其主張自難採憑。則再審
原告取得非實際交易對象之良基公司之統一發票，扣抵銷項稅額之事實極為顯然。又
良基公司既屬出借牌照廠商，其縱申報上開統一發票之營業稅，亦係以虛偽不實之進
項憑證申報扣抵上開統一發票之銷項稅額，以虛抵虛，其是否有繳納上開統一發票稅
款，不無疑問。況營業人無銷貨事實出售發票牟取不法之利益，非屬營業稅課徵之標
的，免予課徵營業稅，財政部七十八年八月三日台財稅第七八○一九五一九三號函已
有核釋，是出借牌照營造廠商對所虛開之發票，縱有報繳營業稅，亦屬誤報誤繳性質
，該營造廠商代他人所開立之統一發票，如已報繳營業稅捐，應俟有關主管稽徵機關
補徵稅額徵起後退還，亦經財政部七十九年八月三十日台財稅第七八○四五八四六一
號函釋在案。則縱良基公司有申報繳納上開統一發票之營業稅，當如何處理，亦屬另
一問題，於再審原告應補繳稅款之義務不生影響。至本院八十六年度判字第二○四八
號判決並非判例，無拘束本件之效力。前判決以再審被告未查證本件進項憑證是否曾
經申報繳納營業稅，徒以其開立者為非再審原告交易對象，即對再審原告補徵營業稅
為由，將原處分及一再訴願決定予以撤銷，顯有不適用營業稅法第十九條第一項第一
款規定之違誤，而有行政訴訟法第二十八條第一款之再審原因，自應予廢棄。」等語
。核其所適用之法規與該案應適用之現行法規並不相違背，亦無與解釋、判例有所牴
觸之情形，此外復無同條所定其他得為再審之事由，揆諸首揭說明，顯非可採。是本
件再審之訴，難認為有再審理由，應予駁回。
據上論結，本件再審之訴為無理由，爰依行政訴訟法第三十三條、民事訴訟法第五百
零二條第二項判決如主文。
中    華    民    國     八十八      年      三      月       五        日
                    行 政 法 院 第 四 庭
                                審 判 長 評  事      葉  振  權
                                         評  事      吳      仁
                                         評  事      吳  錦  龍
                                         評  事      林  家  惠
                                         評  事      吳  明  鴻
右  正  本  證  明  與  原  本  無  異
                                         法院書記官  張  惠  美
中    華    民    國     八十八      年      三      月       八        日
